【裁判字號】    88,易,1440
【裁判日期】    900606
【裁判案由】    詐欺
【裁判全文】
臺灣彰化地方法院刑事判決                        八十八年度易字第一四四號
    公  訴  人  臺灣彰化地方法院檢察署檢察官
    被      告  甲○○
右列被告因詐欺案件，經檢察官提起公訴（八十八年度調偵字第五號），本院判決如
左：
        主  文
甲○○無罪。
        理  由
一、公訴意旨略以：被告甲○○明知已無相當資力，竟意圖為自己不法之所有，加
    由周秀麗，現改名為乙○○所召集，自民國（下同）八十六年四月五日起至八十
    七年十二月五日止之民間互助會，會員人數二十一人，每會新台幣（下同）二萬
    元，並於八十六年五月五日第二會時即標取會款，使乙○○陷於錯誤將會款三十
    二萬八千元交付。詎僅繳交一期死會錢後即拒不繳付其他會款，迭經催討，始於
    八十七年八月簽發十九張本票予乙○○收執，但屆期仍無兌現，乙○○始知受騙
    ，因認被告涉犯刑法第三百三十九條第一項詐欺取財罪。
二、公訴人認被告犯有前開罪嫌，係以犯罪事實業據告訴人乙○○指訴綦詳，並有會
    單一紙，本票十九張在卷可稽，而被告所辯，伊當時在彰化市開檳榔攤、泡沫紅
    茶店及電玩店，嗣被警察機關勒令停業，投資了三十多萬元均未收回，始無力繳
    交會款一情，因查據彰化縣警察局彰化分局函覆並無查獲被告前開攤、店違規之
    情事，並證人陳志明證述，係與被告之友劉坤宏等人合夥經營泡沫紅茶店，但被
    告並未入夥，且合夥人每位僅出資二萬元，其並不確定劉坤宏是否有拿出資金及
    其中是否有被告之出資等語，顯見被告標取會款花用，並無投資虧損，卻拒付死
    會會款，自始即有詐欺之不法所有意圖甚明，所辯不足採信，犯行可加認定為論
    據。
三、按犯罪事實應依證據認定之，無證據不得推定其犯罪事實；又不能證明被告犯罪
    者，應諭知無罪之判決，刑事訴訟法第一百五十四條、第三百零一條第一項前段
    分別定有明文。並事實之認定，應憑證據，如未能發現相當證據，或證據不足以
    證明，自不能以推測或擬制之方法以為裁判基礎；且認定不利被告之事實，須依
    積極證據，苟積極證據不足為不利於被告事實之認定時，即應為有利於被告之認
    定，更不必有何有利之證據，最高法院三十年上字第八一六號、四十年臺上字第
    八六號判例足資照。訊據被告否認有詐欺取財之不法犯行，辯稱如前所述，並
    補陳當時警方只是口頭警告，伊即關門歇業等話。經查，劉坤宏於八十六年二、
    三月間在彰化市○○路與陳志明等人合夥經營泡沫紅茶店，嗣被告要入股，但原
    合夥人之一的綽號阿惠者不同意，而若由劉坤宏與被告二人合營，則劉坤宏資金
    不足，故被告於八十六年六、七月間拿十四萬元加上劉坤宏原出資之二萬元頂下
    該店。嗣經營不善，就找朋友來打麻將，後來被告再拿十五萬元，劉坤宏出資五
    萬元開賭場。頂下泡沫紅茶店時，即經營不善，另被告係因原經營之檳榔攤生意
    不好，才會頂泡沫紅茶店來經營等情，已據證人劉坤宏證述明確，益以告訴人亦
    不否認被告確有在彰化市經營泡沫紅茶店之事，並陳稱，對於打麻將部分，是被
    告借給他人錢後被倒帳等語，足徵被告所辯尚非無稽。爰依民間互助會，本有供
    會員應急標用週轉之功能；且被告於加入前開互助會時，尚有經營檳榔攤，並非
    毫無資力；又其標取會款係供轉營泡沫紅茶店所用，無得遽認被告當時有詐欺取
    財之不法意圖。併嗣被告僅繳一期死會款後，即無再繳他期會款，純屬事後經營
    店舖未賺錢甚或他人倒債所致，亦無得反推被告係於加互助會或標取會款時係
    具不法詐欺取財之犯意至明。故被告所辯可加採信，此外，復無其他積極證據足
    證被告有詐欺之犯行，是公訴人所認尚有未洽，揆諸首開法條、判例，自應諭知
    被告無罪之判決。
四、台灣彰化地方法院檢察署檢察官認所送請併案審理之八十九年度偵字第四六六六
    號案件，與本案有連續犯裁判上一罪關係，因本案已經本院判決被告無罪，自與
    送請審理之案件無何連續犯裁判上一罪關係至明，應退由檢察官另為適當之處理
    ，併此敘明。
據上論斷，應依刑事訴訟法第三百零一條第一項，判決如主文。
中      華      民      國      九十      年      六    月        六    日
                                臺灣彰化地方法院刑事第三庭
                                    法      官  洪  榮  謙
右正本證明與原本無異。
如不服本判決，應於判決送達後十日內向本院提出上訴狀（須附繕本）。
告訴人或被害人對於判決如有不服具備理由請求檢察官上訴者，其上訴期間之計算係
以檢察官收受判決正本之日期為準。
                                    法院書記官  張  木  松
中      華      民      國      九十      年      六    月        七日


司法院資訊處製作；財團法人民間司法改革基金會備份。
